【裁判字號】    89,簡上,64
【裁判日期】    890614
【裁判案由】    家庭暴力罪之傷害
【裁判全文】
臺灣桃園地方法院刑事判決                          八十九年度簡上字第六四號
    上  訴  人
    即  被  告  丁○○
右列被告因家庭暴力罪之傷害案件，不服本院中壢簡易庭八十八年度壢簡字第一００
六號，中華民國八十九年一月五日第一審簡易判決（聲請簡易判決處刑案號：八十八
年度偵字第九一一一號），提起上訴，本院合議庭判決如左：
    主      文
原判決關於傷害部分暨定執行刑，均撤銷。
丁○○傷害人之身體，處有期徒刑月，如易科罰金以佰元折算壹日。
其他上訴駁回。
撤銷改判所處之刑與上訴駁回部分所處之刑，應執行有期徒刑伍月，如易科罰金以
佰元折算壹日。
    事      實
一、丁○○與其妻乙○○感情不睦，溫女因而於民國八十八年二月九日搬回桃園縣大
    園鄉大坡村一鄰一號母溫四妺之住處居住。嗣丁○○即基於概括犯意，自同年月
    間起至同年四月二十四日止，連續多次未經屋主甲○○或居住者乙○○之允許，
    無故侵入上宅。迨同年四月二十四日上午七時許，丁○○又未經許可無故侵入前
    宅時，經乙○○報警而當場查獲。惟是日下午下午四時三十分許，丁○○復折返
    上址屋外，適遇其連襟丙○○，雙方一言不合遂起口角，詎丁○○一時氣憤，竟
    基於傷害之犯意，以手、腳踏打丙○○，使丙○○受有頭部外傷、左眼挫傷之傷
    害。
二、案經被害人甲○○、乙○○、丙○○訴由桃園縣警察局楊梅分局報請台灣桃園地
    方法院檢察署檢察官聲請簡易判決處刑。
    理      由
一、右開關於被告即上訴人丁○○如何因其妻乙○○於八十八年二月九日遷回上址娘
    家居住，其旋自同月間起至同年四月二十四日上午七時許止，連續多次未經允許
    無故侵入上址住宅等情，業據被告於偵查及原審調查時，供承不諱（見偵卷第三
    一頁，原審卷八十八年十一月二十四日訊問筆錄），其於本院審理時並供稱：（
    溫女同意你進去？）門開開的，我就進去等語，言下之意，顯係未經徵得屋主或
    居住者之同意即擅自闖入上址住宅，核與告訴人甲○○於警訊及本院審理時，乙○○於警訊及偵查中，各指陳被告係未經同意即逕自侵入屋內之情相符，足認被
    告前揭自白屬實，要堪採信，至徵其有前述無故侵入他人住宅之犯行，殊無可疑
    。其於本院調查時辯稱係經過同意云云，核屬卸責之詞，不足採信。另訊據被告
    ，則矢口否認傷害犯行，辯稱係告訴人丙○○自己跌倒受傷云云。但查，右揭被
    告以手、腳踏打告訴人丙○○成傷之事實，業據告訴人丙○○於警訊、偵查及本
    院調查、審理時，指訴綦詳，並有怡仁綜合醫院診斷證明書一紙及丙○○傷勢照
    片一幀在卷可憑。稽以被告於警訊自承：我只用空手及腳傷丙○○頭部及臉部位
    置，因我與丙○○發生口角後，我一時氣憤之下，就用空手及腳打他頭部，偵查
    中供稱：我以拳頭毆打他（指告訴人）：：：我有用腳踢他：：：踢頭前，及於
    原審調查中承明：有毆打丙○○及發生口角各等語（見偵卷第十頁、第三十頁，
    核退字第九三九號卷第五頁，原審卷八十八年十一月二十四日訊問筆錄）。據此
    ，足徵告訴人丙○○之指訴非屬妄言子虛，胥堪採信，可徵被告確有右述傷害犯
    行，灼然無疑。至其雖執前詞置辯，第查，告訴人丙○○係受有頭部外傷、左眼
    挫傷之傷害，業見前述，傷勢係分佈在正面部位，依其傷情顯與被告於本院調查
    時稱丙○○係「仰躺倒」云云所應呈顯之外表傷勢，即受傷部位應在背後之情迥
    然未合，由是足徵被告辯稱丙○○係自行跌倒成傷乙節，明顯不實，委非可採。
    另被告固稱係丙○○先出手打其一巴掌云云，惟此僅有被告片面之詞，尚乏其他
    證據可佐，已難遽採，況有關丙○○傷害被告之部分，業經檢察官以查無實據而
    為不起訴處分，有處分書附卷可按，從而即難指丙○○係有先出手傷害被告之情
    事，被告自未能援引正當防衛之規定而據為對其有利之認定，應予敘明。綜述，
    本件事證已明，被告犯行洵堪認定，應依法論科。
二、被告未經許可，無故侵入他人住宅部分，係犯刑法第三百零六條第一項之侵入住
    居罪。其先後多次犯行，時間緊接，構成要件相同，顯係基於概括犯意反覆為之
    ，應依連續犯規定以一罪論，並依法加重其刑。原審就被告此部分犯行，適用刑
    法第五十六條、第三百零六條第一項、第四十一條、罰金罰鍰提高標準條例第一
    條前段、第二條，量處有期徒刑月，如易科罰金以佰元折算一日，經核認事
    用法具無不合，量刑亦屬妥適。被告上訴意旨猶執陳詞，任意指摘原審此部分判
    決不當，為無理由，應予駁回。至原審就被告傷害部分予以論罪科刑，固非無見
    ，惟如後所述，告訴人丙○○心臟肥大，難認係因被告毆打所生之傷害結果，原
    審判決認係被告毆打所致，顯有違誤。被告上訴意旨矢口否認傷害犯行，雖不足
    取，惟原審判決此部分既有可議之處，即無可維持，自應由本院將原判決此部分
    撤銷改判。爰審酌被告犯罪動機、目的、手段、告訴人丙○○所受傷害及被告犯
    後態度等一切情狀，就傷害部分量處如主文所示之刑，並諭知易科罰金之折算標
    準，且就此撤銷改判部分所處之刑與上訴駁回部分所處之刑，定其應執行刑有期
    徒刑五月，並諭知易科罰金之折算標準。
三、聲請簡易判決處刑意旨另以：被告丁○○毆打告訴人丙○○因而致盧某受有心臟
    肥大之傷害云云。經查，心臟肥大係心室組織病變之結果，要非因遭外力毆打所
    可致，自未能指此亦係遭被告毆打所生之傷害，是以即難認被告有此部分傷害犯
    行，惟檢察官既認此與前開經本院論罪之其餘傷害部分，屬單純一罪之單一事實
    關係，爰不另為無罪之諭知。
據上論斷，應依刑事訴訟法第四百五十五條之一第三項、第三百六十八條、第三百六
十九條第一項前段、第三百六十四條、第二百九十九條第一項前段，刑法第二百七十
七條第一項、第五十六條、第三百零六條第一項、第五十一條第五款、第四十一條，
罰金罰鍰提高標準條例第一條前段、第二條，判決如主文。
本案經檢察官呂理銘到庭執行職務。
中      華      民      國    八十九    年      六      月     十四     日
                              臺灣桃園地方法院刑事第三庭
                                  審判長法  官  謝順輝
                                        法  官  林惠霞
                                        法  官  蔡榮澤
（不得上訴）
附論罪科刑依據之法條：
刑法第二百七十七條第一項
傷害人之身體或健康者，處三年以下有期徒刑，拘役或一千元以下罰金。
刑法第三百零六條第一項
無故侵入他人宅、建築物或附連圍繞之土地或船艦者，處一年以下有期徒刑、拘役或
三百元以下罰金。


司法院資訊處製作；財團法人民間司法改革基金會備份。
